【裁判字號】    89,交訴,153
【裁判日期】    900906
【裁判案由】    殺人未遂等
【裁判全文】
台灣台北地方法院刑事判決               八十九年度交訴字第一五三號
    公  訴  人  台灣台北地方法院檢察署檢察官
    被      告  戊○○
    選任辯護人  王樹森
右列被告因殺人未遂案件，經檢察官提起公訴（八十九年度偵字第二０五八八號），
本院判決如左：
    主    文
戊○○殺人未遂，處有期徒刑伍年壹月。
其餘過失傷害部分公訴不受理。
    事    實
一、戊○○前於民國八十七年十二月二十四日因偽造文書案件，經台灣高等法院判處
    有期徒刑十月，緩刑四年確定，猷不知警惕，因未領有駕駛執照，竟於八十九年
    七月三十一日下午四時許，駕駛車號ＤＲ－八九一三號自用小客車，沿台北市○○○路由北往南方向行駛，途經台北市○○○路、和平東路口欲右轉和平東路時
    ，本應注意汽車行駛時，駕駛人應注意車前狀況，並隨時採取必要之安全措施，
    且汽車行駛至交岔路口時，除轉彎車已達中心處開始轉彎，直行車應讓轉彎車外
    ，轉彎車應讓直行車先行，依當時情形，又無不能注意情事，竟疏於注意上開規
    定，適有同向行駛由丁○○騎乘車號ＫＦＧ－四０七號重型機車，通過上開交岔
    路口欲直行時，戊○○未注意丁○○所騎乘機車在其右側，且未讓直行之丁○○
    先行而搶先右轉，致戊○○所駕駛車輛與丁○○所騎乘機車發生擦撞，丁○○倒
    向戊○○所駕駛車輛右前，造成丁○○之頭部遭戊○○所駕駛車輛右前輪輾壓過
    ，受有右足第二、三、四腳掌骨骨折、身體多處擦傷、淤腫（過失傷害部分，業
    經撤回告訴，如後述），並倒臥於戊○○所駕駛車輛右前後輪之間。詎戊○○於
    肇事停頓一下後，非但未下車協助受傷之丁○○就醫，且明知丁○○已因遭撞及
    倒臥於其所駕駛車輛周圍，如繼續腳踩油門前行，有可能造成車輛行進間再次輾
    壓過丁○○而致死，乃基於殺人之不確定故意，繼續腳踩油門讓上開車輛繼續前
    行，終造成戊○○所駕駛車輛右後輪再次輾壓過丁○○頭部、臉部，直至撞越路
    旁安全島始停車而未遂，丁○○因此而受有下頷骨多處骨折、上顎右側正門牙、
    側門牙、犬牙、第一小臼齒缺牙、左側正門牙、側門牙缺牙、下顎左側之側門牙
    缺牙、上顎左側之第一犬臼齒牙冠斷裂等傷害。嗣警到場處理，始發現上情。
二、案經丁○○及其父丙○○訴請台灣台北地方法院檢察署檢察官偵查起訴。
    理    由
壹、有罪部分：
一、訊據被告戊○○雖坦承於右開時地與告訴人丁○○所騎乘之機車發生擦撞之事實
    不諱，惟始口否認有殺人未遂之行為，辯稱：那天跟她擦撞後，她撞到我車右方
    車頭後照鏡，我怕再撞到她車或人，我方向盤往左打，有煞車，但車子仍然繼續
    在滑行，沒有蓄意殺人意思云云，依其答辯狀意旨略以：證人甲○曾到庭作證：
    被告當時神情慌亂等情，且肇事後一心想避免與丁○○所騎乘機車再次發生擦撞
    ，並無殺人意圖，又被告於肇事剎那間，於駕駛座內，未看見丁○○身在何處，
    為避免其所駕駛車輛再次與丁○○所騎乘機車發生碰撞，造成更大傷害，立即將
    該車轉向與機車擦撞處相反方向彎行，使之撞越安全島，自無殺害丁○○之理，
    再證人己○○所證：被害人以手抱住頭，被告就硬給她碾過去等情，與丁○○所
    受傷害不符，又證人己○○亦證稱：沒有熄火等情，足證起訴事實有誤，況證人
    甲○、己○○針對車輛輾壓過次數前後不同，所證自無足採云云，然查：
（一）右開事實，業據告訴人丁○○於制作交通事故談話紀錄表時、告訴人丙○○於
      偵查中指證歷歷，核與證人甲○、己○○於制作交通事故談話紀錄表、偵審中
      所為證述、證人繪製現場圖之警員乙○○到庭所為證述均相符，並有道路交通
      事故調查報告表、交通事故談話紀錄表、交通事故補充資料表、交通事故分析
      研判表等資料影本、現場照片六張在卷為憑，告訴人丁○○受有如事實欄所載
      之傷勢，亦有台北市立仁愛醫院出具診斷證明書三紙、照片八張、急診病歷附
      卷可考。
（二）依告訴人丁○○於制作交通事故談話紀錄表時指稱：我沿建國南路第五車道北
      往南行駛至肇事處，我車要直行通過路口時，在我車右側有一部ＤＲ－八九一
      三號自小客車打右轉方向燈準備右轉，但我行至該車右側時，該車仍未右轉，
      我以為該車要讓我車先行，但當我車加速要往前行駛時，該ＤＲ－八九一三號
      自小客車，突然加速右轉，我車見狀時已閃避不及，以致我車左側車身被該車
      右側車身撞及而肇事，而我車被該車撞及後往該車右前輪倒地，並被該車碾過
      臉部，而該車仍未停車又往前行駛，右後輪又碾過我臉部等語，此與證人己○○於制作交通事故調查報告表時所證：當時我車沿和平東路西向東行駛內側車
      道至肇事路口，隨前行車暫停等待號誌變換（我車第二部），待我見和平東路
      東西向變綠燈，我準備起步時，有一機車ＫＦＧ－四０七號車沿和平東路西向
      東騎出來，該機車的右側車身先被ＤＲ－八九一三號自小客車的左前車頭撞及
      後，該機車先倒地，人向左，車向右倒，該ＤＲ－八九一三號車擦撞後有先停
      頓一下，然後再往安全島開，其右前後輪先後壓及該ＫＦＧ－四０七號車駕駛
      的頭部後，車子上安全島才停下來，該ＤＲ－八九一三號自小客車明顯肇事後
      故意再壓及該機車駕駛等語、證人甲○於制作交通事故談話紀錄表時證稱：當
      時我車沿和平東路西向東行駛內側車道至肇事路口暫停等待號誌變換（我是第
      二部），待我車方向號誌變綠燈時，我車上同事己○○高喊說我車左前方的重
      機車與自小客快撞到了，待我轉頭過去看時，我看到該自小客ＤＲ－八九一三
      號頓了一下，之後該自小客又往前行駛，其後車輪壓過該駕駛頭部衝上安全島
      後始停止等語相符，雖告訴人丁○○、證人己○○、甲○到院作證時，容或有
      被告所駕駛車輛究竟一次或二次輾壓過告訴人丁○○頭部之不同，然其等到院
      作證時間分別為九十年四月二十三日、九十年四月二十四日，已距離案發時間
      八十九年七月三十一日達十月之久，車禍詳細情節，記憶上容或有些許模糊，
      再加上證人己○○、甲○事後或有閒聊目擊過程，自易造成證人己○○、甲○
      印象中之渾淆，惟其等於案發後在肇事現場及台北市立仁愛醫院制作交通事故
      談話紀錄表時，所證述情節完全相符，蓋證人甲○係在證人己○○高喊快撞到
      後，始轉頭觀看，發現被告所駕駛車輛停頓一下，告訴人丁○○頭部在被告所
      駕駛車輛右前後輪之間，之後該車又往前行駛，被告所駕駛車輛右後車輪再壓
      過告訴人丁○○之頭部，故證人甲○僅目擊到被告車輛停頓後，再行駛輾壓之
      過程，與證人己○○目睹全程情形自有不同。從而，告訴人丁○○所為指述、
      證人己○○、甲○所為證述完全吻合，自應以證人己○○、甲○於最初制作交
      通事故談話紀錄表時，所為證詞較可採信，足證當時情景應係被告駕車未讓直
      行之告訴人丁○○先行，被告所駕駛之車輛右側車身與告訴人丁○○所騎乘之
      機車左側車身發生擦撞，告訴人丁○○被撞倒在被告所駕駛車輛右前方，並遭
      被告所駕駛車輛右前輪碾過其頭部，告訴人丁○○停臥在被告所駕駛車輛右前
      後車輪之間，適時被告稍微停頓一下後，繼續加油門造成被告所駕駛車輛右後
      輪再次輾壓告訴人丁○○之頭部，並衝越安全島後，始因車輛卡在安全島上而
      停駛。
（三）又被告於本院供稱：她車子倒在我前面，但人不知道倒在哪裡等語，以被告當
      時既已知悉告訴人丁○○所騎乘之機車倒在其所駕駛車輛前面，告訴人丁○○
      理應倒臥在其所駕駛車輛周圍，被告如繼續腳踩油門，無論車輛行進方向，均
      有可能造成車輛行進間再次輾壓過丁○○而致死之預見，衡情一般人在肇事後
      ，均會將車輛煞停以避免車輛之移動造成再次之撞及，被告捨此之途，而繼續
      加油門使車輛行進，造成右後車輪再度輾壓過告訴人丁○○之頭部，顯然其有
      所駕駛車輛再次輾壓過告訴人丁○○致死，亦無所謂之意念，自有殺人之不確
      定故意。至被告辯稱：有踩煞車，但車輛繼續滑行云云，然證人庚○○到庭證
      稱：被告車子等警察畫現場圖後，我就幫他移動車子，移到建國北路高架橋下
      停車場，第二天從建國北路那邊開車，走忠孝東路，應有踩煞車，時速三、四
      十公里，一直開到汐止被告家，路上沒發現有特別問題等語，則被告案發時，
      車輛煞車狀態應係正常，且證人甲○亦到庭證稱：（問：被告車子停下來後，
      又行駛的車速是多少﹖）不是一般自排的車速，否則不會衝上高高的安全島，
      在短短的約一個車道距離，那個力量應該是爆發力，我有開計程車之經驗等語
      ，再參酌現場照片，被告肇事後車輛停止位置已衝越安全島，後車輪卡在安全
      島上，衡情被告肇事後，如非加速行駛，當不至於車輛衝越安全島，故被告所
      辯：已踩煞車，車輛仍滑行之說詞，不足採信。
（四）再告訴人丁○○遭被告所駕駛車輛輾過時，曾以雙手抱住頭部，雖僅受下頷骨
      多處骨折、牙齒上下排斷裂等傷，然證人台北市立仁愛醫院醫生劉景洪證稱：
      （問：有無相關醫學報導，手抱住頭被車子輾過時，並不一定會產生手臂骨折
      現象﹖）有這樣的醫療經驗、（問：依病歷，被害人主述為何﹖）被害人說騎
      車摔倒後，被一輛車輾過去，這是本院急診護理紀錄及急診病歷紀錄均有記載
      ，急診護理紀錄還有稱病人「頭部」被輾過，依照病歷資料顯示，無從判斷病
      人是否頭部確被輾過，但有這個可能性，因為病人就醫時，臉部腫脹、右邊臉
      頰及下頷骨凹陷且變形，牙齒斷裂且出血，較一般單純跌傷之病人情形還嚴重
      等語，並提出急診病歷、急診醫囑單、急診病程記錄、台北市政府消防局救護
      紀錄表、台大醫院到院前緊急救護紀錄表、急診醫護記錄等資料為憑，則告訴
      人丁○○手臂雖未骨折、頭顱雖未腦漿四溢，亦不足以證明被告所駕駛車輛車
      輪未曾輾壓過告訴人丁○○。又被告所駕駛車輛右前車輪雖曾輾壓過告訴人丁○○，或有致傷，然此僅被告過失傷害之部分，因被告另基於殺人不確定故意
      而再次以所駕駛車輛右後車輪輾壓過告訴人丁○○致傷而未遂，前後二次輾壓
      致傷，無法輕易區分熟為過失傷害之傷勢﹖熟為殺人未遂之傷勢﹖然第一次輾
      壓因再次輾壓始造成如事實欄所述之頭部、臉部傷勢，若無第二次輾壓，告訴
      人丁○○之頭部、臉部傷勢當無如此之嚴重，故應認告訴人丁○○診斷證明書
      有關頭部、臉部之傷勢，為被告殺人未遂行為所造成。
（五）末證人甲○到庭所證：（問：你認為被告當時是否欲置被害人於死﹖）我倒不
      這麼認為，因為我看被告的神情也很慌亂，但被告事後的態度有想要賴的感覺
      等語，證人己○○亦到庭證稱：（當天目睹情形﹖）我覺得被告是蓄意的想一
      次讓她死等語。以證人甲○、己○○同樣係當場目擊證人，所為證詞南轅北轍
      ，足證被告是否有殺人犯意，自難僅憑證人想當然耳之觀感而論斷，尚須綜合
      當時一切證據資料，客觀審慎加以判斷，始足當之，故證人甲○所證，要難採
      為有利於被告之證據。又證人庚○○所證，僅係事後被告打電話通知其到場處
      理之相關事項，無法判斷被告行為當時之意圖。再依交通事故補充資料表所載
      ：告訴人丁○○所騎乘機車坐墊後方疑輪胎壓過跡象等情，因告訴人丁○○於
      就醫制作交通事故談話紀錄表時，明確表示前後遭被告所駕駛車輛車輪二次輾
      壓，且依卷附現場照片中告訴人丁○○所騎乘機車坐墊後方，無明顯輪胎壓痕
      ，故此亦無法為有利於被告之證據。又被告其餘答辯，均係與過失傷害犯行有
      關，因被告過失傷害部分，已與告訴人丁○○達成和解，自無庸一一加以論述
      。
（六）綜上所述，被告所辯，均無足採。本件事證明確，應依法論科。
二核被告基於殺人不確定故意而駕車輾壓過告訴人丁○○致傷所為，係犯刑法第二
    百七十一條第二項、第一項之罪。被告著手於殺人行為之實行而不遂，為未遂犯
    ，依法減輕其刑。爰審酌被告素行、品行、犯罪手段、所生損害、犯後態度及事
    後已與告訴人丁○○達成和解等一切情狀，量處如主文所示之刑，以茲懲戒。
貳、公訴不受理部分：
一、按告訴乃論之罪，告訴人於第一審辯論終結前得撤回其告訴，又告訴經撤回者，
    應諭知不受理之判決，刑事訴訟法第二百三十八條第一項第三百零三條第三款
    分別定有明文。
二、本件告訴人丁○○、丙○○告訴被告於右開時地，駕駛右開自用小客車時，本應
    注意汽車行駛時，駕駛人應注意車前狀況，並隨時採取必要之安全措施，且汽車
    行駛至交岔路口時，除轉彎車已達中心處開始轉彎，直行車應讓轉彎車外，轉彎
    車應讓直行車先行，依當時情形，又無不能注意情事，竟疏於注意上開規定，適
    有同向行駛由告訴人丁○○騎乘右開重型機車，通過上開交岔路口欲直行時，被
    告未注意告訴人丁○○所騎乘機車在其右側，且未讓直行之告訴人丁○○先行而
    搶先右轉，致二車發生擦撞，告訴人丁○○因而受傷等傷害案件，公訴人認係觸
    犯刑法第二百八十四條第一項前段之過失傷害罪，依同法第二百八十七條之規定
    ，須告訴乃論。茲據告訴人丁○○、丙○○具狀撤回其等告訴，依照首開說明，
    爰不經言詞辯論，逕為諭知不受理之判決。
參、據上論斷，應依刑事訴訟法第二百九十九條第一項前段、第三百零三條第三款、
    第三百零七條，刑法第二百七十一條第二項、第一項、第二十六條前段，判決如
    主文。
本案經檢察官蕭方舟到庭執行職務
中      華      民      國    九十      年      九      月      六      日
                                      台灣台北地方法院交通法庭
                                              法  官  李  麗  玲
右正本證明與原本無異。
如不服本判決，應於判決送達後十日內向本院提出上訴狀(應抄附繕本)。告訴人
或被害人如對於本判決不服者，應具備理由請求檢察官上訴，其上訴期間之計算
係以檢察官收受判決正本之日期為準。
                                              書記官  江  虹  儀
中      華      民      國      九十    年     九       月      六      日
附錄本案論罪科刑法條全文：
刑法第二百七十一條
殺人者，處死刑、無期徒刑或十年以上有徒刑。
前項之未遂犯罰之。
預備犯第一項之罪者，處二年以下有期徒刑。


司法院資訊處製作；財團法人民間司法改革基金會備份。
